【裁判字號】    94,訴,3146
【裁判日期】    951115
【裁判案由】    損害賠償等
【裁判全文】
臺灣高雄地方法院民事判決              94年度訴字第3146號
原      告  興泰實業股份有限公司
法定代理人  甲○○
訴訟代理人  戊○○
被      告  丙○○
                        之4
            丁○○
共      同
訴訟代理人  阮文泉律師
複  代理人  蘇俊誠律師
上列當事人間請求損害賠償事件，本院於民國95年11月1日言詞
辯論終結，判決如下：
    主      文
原告之訴駁回。
訴訟費用由原告負擔。
    事實及理由
一、原告主張：被告丙○○、丁○○前於民國92年間，分別擔任
    原告公司董事長及總經理，於任職期間竟無理由自92年7 月
    至93年6 月份間每月交付款項予與原告公司毫無任何關係之
    訴外人乙○○，共計匯款新台幣（下同）690,000 元，已損
    害公司投資大眾之權益，爰依民法第544 條委任之法律關係
    及依公司法第23條第1 項之規定，請求擇一為有利於原告之
    判決，並聲明：被告應給付原告690,000 元及自起訴狀繕本
    送達被告翌日起至清償日止按週年利率百分之五計算之利息
    。
二、被告二人抗辯略以：乙○○於92年7 月間起迄93年6 月間止
    ，係擔任原告公司總經理之特別助理，其之主要工作內容包
    括股務代理聯繫、聯繫開股東會、法務工作、接洽新的大股
    東及總經理交辦事項等，並非公司顧問，僅需由總經理任用
    即可，無需經董事會決議聘僱，是本件被告丁○○以總經理
    身份，任用乙○○為特別助理，於法並無不合。且依公司組
    織，總經理室本有特別助理之編制，而乙○○之工作內容，
    又確係與公司事務有關，則原告公司本應支付薪資予徐來傳
    ，何來對原告公司產生損害。並聲明：原告之訴駁回。
三、本案經爭點整理，兩造對於下列事項不爭執：被告丁○○共
    計以原告公司支票為發票人簽發支票予乙○○12次，期間所
    開出之票據金額共計新台幣690,000 元，該等支票均有經過
    原告公司蓋用公司大小章，大章為公司名，小章為當時法定
    代理人即被告丙○○。
四、本案爭點如下：爭點一：「乙○○是否受僱於原告公司？抑
    或由被告丁○○私人所雇用？」；爭點二：「乙○○若係由
    原告公司所雇用，則被告丁○○所命乙○○於受僱期間所處
    理之事務，是否與原告公司業務有關？抑或係為被告丁○○
    之私人事務？」；爭點三：「被告丙○○及丁○○以原告公
    司支票支付乙○○690,000 元，是否應依民法第544 條或公
    司法第23條第1 項之規定，對原告公司負損害賠償責任？」
    。
五、本院有關爭點一：「乙○○是否受僱於原告公司？抑或由被
    告丁○○私人所雇用？」及爭點二：「乙○○若係由原告公
    司所雇用，則被告丁○○所命乙○○於受僱期間所處理之事
    務，是否與原告公司業務有關？抑或係為被告丁○○之私人
    事務？」之判斷；
（一）當事人主張有利於己之事實者，就其事實有舉證之責任。
      但法律別有規定，或依其情形顯失公平者，不在此限，民
      事訴訟法第277 條定有明文。
（二）原告公司雖以乙○○並未留存人事資料於原告公司，且並
      未遵守原告公司工作規則為由，認乙○○係為被告丁○○
      私人聘僱以處理其私人事務。惟此則為被告二人所否認，
      且證人乙○○到庭係證稱：伊當時係擔任原告公司總經理
      即被告丁○○之特別助理，工作時間自92年7 月起迄93年
      公司經營權移轉為止，工作內容包括股務代理、股東會聯
      繫、法務工作及總經理交辦之事項，也曾經和被告丙○○
      談論過董事議程及規劃。因為股東很多在台北，且原告公
      司之股務代理人亞洲證券股份有限公司（下稱亞洲證券公
      司，現已改為元大京華證券股份有限公司）也是在台北，
      所以伊的主要工作地點都在台北，很少到高雄，在股務處
      理事項中，伊多是和亞洲證券公司王金壽經理聯繫，也有
      與原告公司現任董事長甲○○碰過面等語（詳見本院卷第
      26-29 頁）。經核證人乙○○與被告丁○○當庭陳明情形
      大致相符，且就證人乙○○曾與甲○○在台北碰面一事，
      亦為甲○○所不否認，又原告公司組織中本有特別助理之
      設置，亦有被告提出之原告公司組織圖1 份附卷可稽，而
      為原告公司所不否認，是堪認證人乙○○所證情節應係為
      真。
（三）查上市公司通常具有相當之規模及資產，證券市場上常有
      所謂公司派及市場派之經營權爭奪，而上市公司之經營確
      具有相當之專業性及複雜性，苟有經常更異公司經營者之
      情形，未必有益於公司，尤其在某些市場派的惡意併購之
      下，猶難確保公司經營之正常。是在公司經營安定之考量
      上，於適當範圍內，容許公司經營者利用公司相關機制（
      構）因應公司股權變化，並以強化公司治理防止弊端發生
      ，應較為可行。衡諸原告公司為一上市公司，當必遵守公
      司法、證券交易法及上市公司主管機關之各種法令，確有
      相當之專業性質，而原告總公司位處高雄縣，股務代理之
      亞洲證券公司與部分公司大股東則在北部地區，是時任原
      告公司總經理之丁○○於92年間，因逢公司股權結構發生
      重大變化，於公司經營權可能產生變異之情形下，以特別
      助理之名聘僱在此方面具有相當經驗之乙○○，在台北地
      區與各大股東聯繫及瞭解投資意願，苟無不當蒐購委託書
      或妨害股東股權行使等不當行為，尚可認係在公司經營者
      合理之商業裁量權限內。從而，原告公司雖指稱丁○○聘
      任乙○○的工作內容，係在幫助被告二人在持股不足的情
      況下買回股票並蒐購委託書，惟均未提出證據以實其說，
      其之主張自難憑採。
六、本院有關爭點三：「被告丙○○及丁○○以原告公司支票支
    付乙○○690,000 元，是否應依民法第544 條或公司法第23
    條第1 項之規定，對原告公司負損害賠償責任？」之判斷：
（一）受任人因處理委任事務有過失，或因逾越權限之行為所生
      之損害，對於委任人應負賠償之責；公司負責人應忠實執
      行業務並盡善良管理人之注意義務，如有違反致公司受有
      損害者，負損害賠償責任，民法第544 條及公司法第23條
      分別定有明文。
（二）查本件原告並未證明被告丁○○係以特別助理之名聘用乙○○處理私人事務一事，業如上述，已有未能證明被告二
      人有何過失或逾越權限或違反善良管理人注意義務之情。
      再參諸乙○○任職原告公司期間，所支薪水為每月60,000
      元，相較於我國93年度金融、保險業之企業主管及經理人
      員平均總薪資為122,069 元、金融保險行政業務人員平均
      總薪資為45,958元、證券營業人員平均總薪資為43,030元
      、財金、保險分析研究人員平均總薪資為57,082元、證券
      及財務經紀人平均總薪資為61,500元、其他技術員及助理
      專業人員平均總薪資為34,787元；法律及會服務業之企業
      主管及經理人員平均總薪資為132,426 元、財金、保險分
      析研究人員平均總薪資為39,070元、其他技術員及助理專
      業人員平均總薪資為96,908元，有行政院勞工委員會網站
      資料可供查詢，相較之下，原告公司當時所支付予乙○○
      之薪資，亦未有顯然過高之情。原告公司徒憑曾有支付薪
      資予乙○○一事，即認有對原告公司造成損害，同難採信
      。從而，原告公司既無法證明被告二人有何違反委任義務
      之行為，亦無法證明受有何種損害，則其請求被告二人負
      連帶賠償責任，自無所據。
七、綜上所述，本件原告公司本於民法第544 條違背委任義務及
    公司法第23條第1 項違反善良管理人注意義務之法律關係，
    請求被告二人連帶給付690,000 元，及自起訴狀繕本送達之
    翌日起至清償日止，按年息百分之五計算之利息，均無理由
    ，應予駁回。
八、據上論結，本件原告之訴為無理由，依民事訴訟法第78條，
    判決如主文。
中    華    民    國    95    年    11    月    15    日
                  民事第七庭  審判長法  官  林玉心
                                    法  官  柯盛益
                                    法  官  林勇如
正本係照原本作成。
如不服本判決，應於送達後20日內，向本院提出上訴狀並表明上
訴理由，如於本判決宣示後送達前提起上訴者，應於判決送達後
10日內補提上訴理由書（須附繕本）。
中    華    民    國    95    年    11    月    15    日
                                    書記官  吳韻芳


司法院資訊處製作；財團法人民間司法改革基金會備份。
